【裁判字號】    99,交上易,496
【裁判日期】    990525
【裁判案由】    過失致死
【裁判全文】
臺灣高等法院臺中分院刑事判決       99年度交上易字第496號
上  訴  人
即  被  告  甲○○
上列上訴人因過失致死案件，不服臺灣南投地方法院98年度交易
字第32號中華民國99年 2月22日第一審判決（起訴案號：臺灣南
投地方法院檢察署98年度偵字第3252號），提起上訴，本院判決
如下：
    主  文
原判決撤銷。
甲○○因過失致人於死，處有期徒刑伍月，如易科罰金，以新臺
幣壹仟元折算壹日。緩刑貳年，並應向丙○○支付如民國99年 5
月24日於南投派出所成立和解書之和解條件欄第一項金額（含給
付方式，詳如附件所示）之損害賠償。
    事  實
一、甲○○於民國九十八年一月三日十七時四十五分許，騎乘車
    牌號碼ＮＲ九－一三七號機車沿南投縣南投市○○○路由北
    往南方向行駛，行經南崗三路北幹線三號電桿前，其原應注
    意機車行進中，駕駛人應注意車前狀況，且除起駛、準備停
    車或臨時停車外，不得駛出路面邊線，而依當時天候晴、夜
    間有照明、路面乾燥、無缺陷、無障礙物、視距良好，並無
    不能注意之情事，竟疏未注意及此，駛出路面邊線。適有步
    行至該處亦疏未注意行人應在劃設之人行道上靠右行走；且
    在設有劃分島之路段不得穿越道路之陳吉，沿南崗三路由北
    往南方向之人行道外路面行走，甲○○騎乘之機車因而撞及
    行人陳吉，致陳吉因受有顱骨骨折併硬膜下腔出血等傷害，
    於九十八年一月五日十九時四十分許因中樞衰竭死亡。甲○
    ○肇事後留待現場，於警員前往處理時，向警方自首並接受
    裁判。
二、案經陳吉之子丙○○告訴及臺灣南投地方法院檢察署檢察官
    據報相驗後自動檢舉偵查起訴。
    理  由
一、被告甲○○對於上述過失致死之犯罪事實，迭於警詢、偵查
    、原審及本院審理時均坦認不諱；另經告訴人丙○○於警詢
    中之證述綦詳（見相驗卷第九頁至第一一頁），復有道路交
    通事故現場圖、道路交通事故調查報告表(一)、(二)各一份、現
    場照片十二幀、中國醫藥大學附設醫院法醫參考病歷摘要、
    相驗筆錄、臺灣南投地方法院檢察署相驗屍體證明書、法醫
    檢驗報告書各一份、相驗照片四幀、臺灣省南投縣區車輛行
    車事故鑑定委員會九十八年四月十六日投縣行字第０九八五
    七００六一三號函暨所附鑑定意見書（關於被告具有肇事原
    因部分）、臺灣省車輛行車事故覆議鑑定委員會九十九年一
    月二十六日覆議字第０九九六二００三一七號函（關於被告
    具有肇事原因部分）各一份附卷可憑（見相驗卷第一二頁至
    第一四頁、第二二頁至第二七頁、第三０頁至第三四頁、第
    三六頁至第四０頁、第四三頁至第四四頁、第四七頁至第五
    ０頁；原審卷第一六頁）。
二、按車輛於行駛時，駕駛人應注意車前狀況，隨時採取必要之
    安全措施，且除起駛、準備停車或臨時停車外，不得駛出路
    面邊線，道路交通安全規則第九十四條第三項、第九十九條
    第一項第五款分別定有明文。依卷附之道路交通事故現場圖
    所示，被告當日係沿南投縣南投市○○○路由北往南之方向
    行駛，自應注意上述道路交通安全規定，另依道路交通事故
    調查報告表(一)所載，本件肇事時、地之路況、視距皆良好，
    肇事之時，被告並無不能注意之情事，而疏未注意及此，竟
    於行駛中駛出路面邊線，致撞及行人陳吉，可證被告之駕駛
    車輛行為，顯有過失。被害人陳吉因本件車禍，受有顱骨骨
    折併硬膜下腔出血等傷害致中樞衰竭而不治死亡，被告過失
    駕駛車輛肇事行為，與被害人之死亡結果間，自具有相當因
    果關係。又雖本件被害人陳吉步行至上開事故發生地點，未
    注意行人應在劃設之人行道上靠右行走，且在設有劃分島之
    路段不得穿越道路，亦有肇事因素，然此並不影響本件被告
    應負之過失罪責。綜此，被告上開過失致死之犯行，已堪認
    定，應予論罪科刑。
三、核被告甲○○所為，係犯刑法第二百七十六條第一項之過失
    致人於死罪。被告於肇事後留在現場向到場處理之員警承認
    為肇事人，對於未發覺之罪自首而接受裁判，此有南投縣政
    府警察局道路交通事故肇事人自首情形紀錄表一紙在卷可憑
    （見相驗卷第一七頁），爰依刑法第六十二條前段規定減輕
    其刑。
四、原審認本案被告罪證明確，予以論罪科刑，固非無見；惟查
    ，本件被害人陳吉於上揭時、地步行疏未注意行人應在劃設
    之人行道上靠右行走，且在設有劃分島之路段不得穿越道路
    ，亦有肇事因素一情，已詳如前所論述，原審卻未予詳查認
    定，自尚有未合。被告提起上訴，未提出其他有利之事證，
    徒以原審所諭知之刑顯然過重，其自事故發生以來即積極欲
    與被害人家屬和解，盼能從輕量刑云云，指摘原審判決不當
    ，雖無可採，然原審判決既有上揭未當之處，自應由本院將
    原判決撤銷改判。爰審酌被告：(1)行車時未能注意車前狀況
    ，隨時採取必要之安全措施，且駛出路面邊線撞及行人，為
    肇事主因之過失情形；(2)造成亦具有肇事因素之被害人陳吉
    發生死亡結果；(3)犯後於原審及本院尚知坦承犯行等一切情
    狀，量處如主文第二項所示之刑，併予諭知易科罰金之折算
    標準，以示懲儆。又本件係偶發過失犯，被告已於本案本院
    宣示判決前，與告訴人丙○○成立和解，賠償部分損害，獲
    得告訴人丙○○諒解，有和解書在卷可考。又被告前未曾受
    有期徒刑以上刑之宣告，有臺灣高等法院全國前案紀錄表附
    卷可稽，其偶罹刑典，事後已坦承犯行，深具悔意，經此刑
    之宣告後，應知警惕而無再犯之虞，本院因認暫不執行其刑
    為當，予以宣告緩刑二年；另斟酌被告與告訴人丙○○所成
    立之和解內容，並依刑法第74條第2項第3款之規定命被告向
    告訴人支付如主文第二項所示之損害賠償，用啟自新。
據上論斷，應依刑事訴訟法第369條第1項前段、第364條、第299
條第1項前段，刑法第276條第1項、第62條前段、第41條第1項前
段、第74條第1項第1款、第2項第3款，刑法施行法第1條第1項、
第2項前段，判決如主文。
本案經檢察官乙○○到庭執行職務。
中    華    民    國    99    年     5    月    25    日
              交通法庭  審判長法  官  陳  紀  綱
                              法  官  林  欽  章
                              法  官  張  智  雄
以上正本證明與原本無異。
不得上訴。
                              書記官  詹  雅  婷
中    華    民    國    99    年     5    月    25    日
附錄論罪科刑法條：
刑法第276條：
因過失致人於死者，處二年以下有期徒刑、拘役或二千元以下罰
金。
從事業務之人，因業務上之過失犯前項之罪者，處五年以下有期
徒刑或拘役，得併科三千元以下罰金。

司法院資訊處製作；財團法人民間司法改革基金會備份。
